【裁判字號】    89,上易,574
【裁判日期】    890925
【裁判案由】    妨害家庭
【裁判全文】
臺灣高等法院台南分院刑事判決           八十九年度上易字第五七四號 Ｃ
      上  訴  人
      即  被  告  戊  ○  ○
右上訴人因妨害家庭案件，不服臺灣台南地方法院八十八年度易字第一九六號，中華
民國八十九年一月二十一日第一審判決（起訴案號：臺灣台南地方法院檢察署八十七
年度偵字第一○○四八四號）提起上訴，本院判決如左：
      主      文
上訴駁回。
      事      實
一、戊○○明知劉招智係乙○○之夫，為有配偶之人，仍基於概括之犯意，自民國七
    十六年間起，至八十五年三、四月間止，連續在位於臺南市內不詳名稱之賓館及
    劉招智所經營位於臺南市○○○路六十五號十一樓處之公司內等地與劉招智多次
    發生性關係而相姦。嗣於八十七年七月二十八日乙○○因他案至原審法院出庭作
    證完畢後，經余進煇告知並交付劉招智於八十一年十月十三日所寫予戊○○之情
    書一紙後始知上情。
二、案經劉招智之妻乙○○訴請臺灣臺南地方法院檢察署檢察官偵查起訴。
      理      由
一、訊據上訴人即被告戊○○固對於右揭時地連續多次和證人劉招智發生性關係等事
    實供承不諱，惟矢口否認有何妨害家庭之犯行，辯稱：伊和劉招智的婚外情長達
    十一年之久，劉招智曾控告伊夫柳鶴翔妨害名譽，歷經起訴、判決及上訴，在各
    該起訴書及判決書中均曾載明，劉招智與伊發生婚外情十一年，則各該文件送達
    劉招智住處時，告訴人即會看到。且在八十六年度易字第八九八號傷害等案件中
    ，告訴人尚被法院傳喚應於八十六年十二月二十九日上午到庭作證，告訴人既有
    收受傳票，應會詢問劉招智緣由，況且自八十五年迄今，雙方纏訟案子有多件，
    告訴人又豈有不知之理？而劉招智大約在八十一年間就告訴伊，告訴人知道其在
    外面有女人，足見告訴人早已知道此事。又八十七年七月二十八日余進煇開完庭
    後，曾問及告訴人是否知悉其夫和伊關係之事，告訴人即表示其在去年即知悉其
    夫與伊有婚外情之事，告訴人既早於八十六年間即已知道此事，是其於八十七年
    八月二十六日提起本件告訴，即已逾告訴期間云云。
二、惟查：
（一）被告戊○○明知證人劉招智為有配偶之人，仍與劉招智於右揭時地多次發生性
      關係相姦等事實，業據被告於迭次審理時供承不諱，核與告訴人乙○○指訴情
      節相符，並經證人劉招智證述綦詳，且有情書一封附卷足稽，足見被告與證人
      劉招智確有發生性關係而相姦之事實甚明。
（二）被告雖辯稱告訴人早已知其與證人劉招智之相姦事實，卻遲至八十七年八月二
      十六日方提出本件告訴，顯已逾告訴期間云云。然此已為告訴人所堅決否認，
      並為證人劉招智於原審審理時證稱：「伊從未告訴被告伊會與告訴人離婚，也
      從未向告訴人提過，告訴人也從未問過伊，告訴人完全都不知情」等語（見原
      審八十八年一月二十日審理筆錄）；而證人余進煇雖於偵訊及原審審理時均到
      庭證稱：「乙○○出庭作證，劉招智跟己○○律師走前面，之後柳鶴翔和涂嘉
      益律師走後面，乙○○從位子上剛起身，伊告訴乙○○妳先生與戊○○有姦情
      ，妳還幫他作證，乙○○說你們告傷害、恐嚇及婚外情的事她都知道，伊說有
      情書，乙○○就說情書拿給我，當時涂律師在門口，伊問涂律師卷內是否有情
      書，涂律師就翻卷宗，約翻二分鐘，在此期間，乙○○及其女兒就走出去，涂
      律師拿給伊情書時伊就追上去把情書給乙○○，但沒有說什麼」等語（見偵卷
      第四十四頁背面及原審卷第四十四頁背面、第四十五頁正面），惟告訴人固不
      否認曾於上開時日到庭作證，證人余進煇亦曾於開完庭後交付其前揭情書一封
      等情，然堅決否認當時曾對證人余進煇談及其早已知被告與證人劉招智相姦情
      事，而當天在場人士計有己○○律師、涂嘉益律師、證人即告訴人之夫劉招智
      及被告之夫柳鶴翔等人，經原審訊問結果，證人劉招智係證述：「退庭時伊和
      蔡律師走前面，伊太太與女兒走後面，然後余進煇就趕過來塞給伊太太一封信
      ，並沒有跟伊太太說什麼」（見原審卷第十七頁背面）；證人柳鶴翔則係證稱
      ：「伊聽到余進煇告訴乙○○情書的事，伊要去拿情書時，劉招智阻止伊不讓
      伊出去，乙○○與余進煇談話內容伊不知」等語（見原審卷第十八頁正面）；
      證人己○○律師則係於偵訊時證稱：「八十七年七月二十八日開完庭後，伊與
      劉招智走在前方，乙○○及她女兒走在後方，伊有一直注意後方動態，因余進
      煇一直跟在後方，走到院檢間之走廊時，余進煇有塞一份東西給乙○○，乙○○過來問伊說余進煇有拿這份東西給她，伊跟乙○○說不要理他，我們一直走
      到大門口等劉招智開車來接乙○○後，伊才走，其間伊不記得乙○○有否打開
      來看書信，但伊可以確定乙○○與余進煇沒有談話」等語（見偵卷第四十八頁
      ），及於原審審理時亦結證稱：「伊與劉招智出去，乙○○還在法庭內，劉招
      智與柳鶴翔在法庭內起衝突，伊因乙○○很害怕，就叫伊過來，伊看到劉招智
      與柳鶴翔衝突時未注意乙○○的位置」等語在卷（見原審卷第四十七頁背面、
      第四十八頁正面），及證人涂嘉益律師於原審審理時亦結證稱：「當天第二法
      庭庭訊畢從自訴代理人席位下來，看到余進煇與乙○○在談話，柳鶴翔在伊後
      方一起走出去時，當時乙○○跟余進煇尚在法庭內，因有段距離未聽到講什麼
      ，劉招智要進來時，與柳鶴翔相撞，伊就走出去，余進煇就來找伊問有無情書
      。從自訴代理人位置上下來至出法庭約有二分鐘，當時伊並未注意乙○○是否
      從伊面前經過。伊找到情書後，余進煇就撕下來追過去拿給乙○○」等語綦詳
      （見原審卷第四十六頁背面），是以各該證人對證人余進煇於八十七年七月二
      十八日開庭時確曾交付情書一封與告訴人等情所證述情節大致相符，然均未聽
      到證人余進煇與告訴人之談話內容或告訴人確曾明確告知證人余進煇其早已知
      悉被告與證人劉招智之相姦情事，而證人余進煇及被告戊○○與證人劉招智間
      已纏訟多年，有判決書多份附卷可稽，是證人余進煇之證詞是否可信，即有所
      疑，自不得作為有利於被告之證據。
（三）又查，台灣台南地方法院八十六年度易字第八九八號案件中雖曾傳喚告訴人於
      八十六年十二月二十九日到庭作證，該傳票於八十六年十二月十日送達臺南市
      ○○○路六十五號十一樓處，經中山公園管理委員會受僱人代收等情，雖有送
      達證書一份附卷可按，然該處為證人劉招智公司所在地而非告訴人住所，而證
      人劉招智於收得該通知後並未將該信件轉交予告訴人，告訴人亦未收到且未於
      該日出庭應訊等情，已為告訴人及證人劉招智陳明在卷，且觀告訴人所提出中
      山公園名廈管理委員會八十六年七月間起至八十八年三月間之信件代收登記簿
      所載，其中並無告訴人曾領取信件之記載（詳原審卷第一一三頁至第一四九頁
      ），是即難以法院曾通知告訴人於上揭案件中到庭作證即遽謂告訴人確曾收受
      該通知。此外，被告復無法提供具體之證據資料供本院調查以證實告訴人確已
      事先知悉被告與證人劉招智之上開相姦情事，而未於六個月之告訴期間內提出
      告訴，且自被告和證人劉招智發生性關係以來，告訴人從未就此事和被告有所
      接觸，亦為被告所自承在卷（見原審卷第一○七頁），自難僅以告訴人曾於八
      十七年七月二十八日開庭時收受證人余進煇所交付之前開情書一封及原審法院
      八十六年度易字第八九八號卷宗中傳訊告訴人出庭作證之送達證書一紙即遽為
      此認定甚明。又對連續犯自知悉其最後行為之時起，尚未逾六個月者，仍得行
      使其告訴權，本件被告既自承和證人劉招智最後一次發生關係係在八十五年三
      、四月間，而被告所提出之證物及證人均無法證明告訴人於提出本件告訴之八
      十七年八月二十六日之前何時即已知悉被告與其夫劉招智發生性關係，且未於
      六個月內提出告訴，復無法提出具體之其他資料，已如前述，自難認告訴人所
      提出之本件告訴已逾告訴期間，而為被告有利之認定至明，是以被告上開所辯
      委不足採，本件事證已甚明確，被告上開犯行洵堪認定。
（四）至被告於本院審理中指稱證人庚○○、丙○○、丁○○、甲○○等，可證明告
      訴人早已知悉被告與其夫劉招智發生性關係等語，經查證人丙○○到庭雖承認
      有主動出面幫柳鶴祥與劉招智和解，但渠不知道劉招智與被告戊○○間有婚外
      情關係，甲○○長期居留澳洲未能出庭，丁○○不願出庭，另庚○○履傳均未
      能合法送達，且被告亦稱並不確定得為被告有利之證明，併此敘明。
三、核被告戊○○與有配偶之人相姦，所為係犯同法第二百三十九條後段之罪。被告
    先後多次相姦犯行，時間緊接，犯罪構成要件相同，顯係基於概括之犯意反覆為
    之，應依連續犯之規定論以一罪並加重其刑。原審認被告之罪證明確，適用刑法
    第二百三十九條後段、第五十六條、第四十一條、罰金罰鍰提高標準條例第二條
    等規定，並審酌被告犯罪之動機、目的、手段、所生危害、告訴人與證人劉招智
    之婚姻狀況、劉招智與被告原本關係，現已纏訟多年，被告所犯上開犯行對告訴
    人所生影響、被告犯後態度等一切情狀，量處有期徒刑三月，如易科罰金，以三
    百元折算一日，認事用法並無不當、量刑亦甚妥適，被告仍執前詞否認犯行，指
    摘原判決不當提起上訴，核無理由，應予駁回。
據上論斷，應依刑事訴訟法第三百六十八條，判決如主文。
本案經檢察官王碧霞到庭執行職務。
中    華    民    國      八十九      年      九      月      二十五    日
                                  臺灣高等法院臺南分院刑事第四庭
                                      審判長法官  陳    義    仲
                                            法官  徐    財    福
                                            法官  宋    明    蒼
右正本證明與原本無異。
不得上訴。
                                      法院書記官  余    素    美
中    華    民    國      八十九      年      九      月     二十七     日
附錄本案論罪科刑法條全文：
刑法第二百三十九條：有配偶而與人通姦者，處一年以下有期徒刑，其相姦者，亦同
                    。


司法院資訊處製作；財團法人民間司法改革基金會備份。
